臺灣臺中地方法院刑事判決　　　　　　　 96年度訴字第405號
公　訴　人　臺灣臺中地方法院檢察署檢察官
被　　　告　甲○○
選任辯護人　洪錫欽律師
被　　　告　丁○○
　　　　　　己○○原名：詹國.
　　　　　　壬○○
　　　　　　乙○○
　　　　　　丙　○
上三人共同
選任辯護人　賴俊宏律師
上列被告等因違反廢棄物清理法案件，經檢察官提起公訴（95年
度偵字第26128號），本院判決如下：
    主    文
甲○○、丁○○、己○○、壬○○、乙○○、丙○，均無罪。
    理　　由
一、公訴意旨略以：被告己○○（原名詹國森，以下同）自民國
    92 年1月1日起，向梁邱壬妹承租臺中縣新社鄉○○段大南
    小段30之8號私有土地，並於上開土地及其他由被告己○○
    另向臺中縣新社鄉公所承租之國有土地上，經營雙翠樂園（
    現已荒廢），其後於93年間因敏督利颱風72水災造成土石流
    災害，經新社鄉公所發包委由崇泰營造有限公司將附近產業
    道路所清除之災害土石磚塊樹枝等廢棄物，堆放在上開園區
    之國有土地上，被告己○○另委由辛○○將園區游泳池內之
    災害土石、混凝土塊、樹枝等廢棄物清除，並堆放在園區內
    上開30之8號私有土地上，其明知事業負責人或相關人員應
    依廢棄物清理法規定之方式清除、處理廢棄物，不得污染環
    境，且從事廢棄物清除、處理業務者，應向直轄市、縣（市
    ）主管機關或中央主管機關委託之機關，申請核發公民營廢
    棄物清除處理機構許可文件後，始得受託清除、處理廢棄物
    ，竟與未申請前開許可之被告甲○○共同基於違反廢棄物清
    理法之犯意聯絡，於93年11月間，由被告己○○委託被告甲○○代為僱用亦有犯意聯絡之被告丁○○駕駛挖土機（每日
    含挖土機工資為8000元）、被告乙○○駕駛車號291－GV 號
    營業曳引車（每清運一車之代價為1000元）、丙○駕駛車號
    5J－001號營業曳引車（每清運一車之代價為1000元）、壬○○駕駛車號F8－857號營業大貨車（每清運一車之代價為
    600元），將堆置於上開園區內國有土地及上開私有土地上
    之廢棄土石、廢棄混凝土塊、樹枝等廢棄物，清除載運至臺
    中縣東勢鎮○○路2巷33號前約600公尺處之空地堆置，而共
    同未依規定領有廢棄物清除許可文件，從事廢棄物清除業務
    ，嗣於同年11月26日14時許，為警在上開地點當場查獲。因
    認被告甲○○、丁○○、己○○、壬○○、乙○○、丙○共
    同涉犯廢棄物清理法第46條第1項第4款之未領有廢棄物清除
    許可文件而從事廢棄物清除罪嫌云云。
二、按犯罪事實應依證據認定之，無證據不得認定犯罪事實；不
    能證明被告犯罪者，應諭知無罪之判決，刑事訴訟法第154
    條第2項、第301條第1項分別定有明文。又認定不利於被告
    之事實須依積極證據，苟積極證據不足為不利於被告事實之
    認定時，即應為有利被告之認定，更不必有何有利之證據，
    最高法院30年上字第816號判例可資參照。
三、公訴意旨認被告甲○○、丁○○、己○○、壬○○、乙○○
    、丙○等人涉犯廢棄物清理法第46條第1項第4款之罪行，無
    非以：(一)、被告丁○○於本院另案95年度易字第1748號案件
    審理時，坦承有清運廢棄土石至臺中縣東勢鎮○○路2巷33
    號前約600公尺處之空地堆置。(二)、被告丁○○、乙○○、
    丙○、謝宏明所清理堆置於上開地點之棄土，包括被告己○○委託不知情之辛○○自雙翠樂園游泳池清理出來之棄土、
    混凝土塊等廢棄物，並由被告己○○提供上開園區大門鑰匙
    供被告甲○○使用。(三)、縱認本件上開廢棄土石、混凝土塊
    等可認係營建剩餘土石方，然按營建剩餘土石方如未依內政
    部函頒之營建剩餘土石方處理方案規定辦理而隨意棄置，致
    污染環境者，仍為違反廢棄物清理法之行為等為其主要論據
    。訊據被告6人均堅決否認有何違反廢棄物清理法之犯行，
    被告甲○○辯稱：其所清理堆置的是72水災沖刷淤積之土石
    ，並非廢棄物，且臺中縣東勢鎮○○路2巷33號前約600公尺
    處之空地所堆置之物品，也不是乙○○等人所清除堆置的，
    況該地點之通路並無法容納大型曳引車及貨車進入等語；被
    告己○○辯稱：其不認識甲○○，並未委託甲○○清理雙翠
    樂園內堆置之土石，甲○○說其以5萬元委託他清理土石是
    不實在的，因為該處土石約有4千立方公尺，不可能以5萬元
    的代價來清理等語；被告丁○○辯稱：其清理的是土石，不
    是廢棄物，且其跟警員戊○○講的是也有人在臺中縣東勢鎮
    ○○路2巷33號前約600公尺處之空地傾倒東西，但不是其等
    所傾倒等語；被告壬○○、乙○○及丙○則均辯稱：其等清
    理載運的是土石，不是廢棄物等語。
四、經查：
(一)、被告己○○於92年1月1日起，向梁邱壬妹承租臺中縣新社鄉
    ○○段大南小段30之8號私有土地，租期至95年12月31日止
    ，此據被告己○○供述明確，並經證人梁邱壬妹於警詢時證
    述屬實，復有租賃契約書影本1份附於偵查卷可稽。而警方
    於93年11月26日下午2時許，在上開地點，發現被告丁○○
    駕駛怪手及兩輛曳引車（車號291－GV為被告乙○○駕駛、
    車號5J－001為被告丙○駕駛）、1輛車號F8－857號營業大
    貨車（被告壬○○駕駛）正在清運土石，此據被告丁○○、
    乙○○、壬○○及丙○供承在卷，並據證人戊○○警員於本
    院審理時證述屬實，復有現場照片8張附於偵查卷可按。而
    上開土石之清運，係被告甲○○僱請丁○○，再由丁○○負
    責召來乙○○、壬○○及丙○等情，亦據被告甲○○、丁○○、乙○○、壬○○及丙○分別於警詢、偵查中及本院審理
    時供述明確。又被告己○○確有委託甲○○清運新社鄉○○
    段大南小段30之8號土地上之土石，亦據被告己○○於警詢
    時供承不諱，亦與被告甲○○供述之情節一致，復經本院95
    年度易字第1748號判決認定屬實，是被告己○○於本院審理
    時辯稱並未委託甲○○清運等語，自不足採。
(二)、臺中縣新社鄉○○段大南小段30之8號土地上所堆置之土石
    ，係93年72水災後，臺中縣新社鄉公所發包後由崇泰開發營
    造有限公司疏通食水嵙溪之淤積土石而堆置等情，業據證人
    劉志恭即臺中縣新社鄉公所建設課長於警詢時證稱：「是七
    二水災遭大雨沖刷下來之土石。」、「（為何土石會在私人
    土地上？）因七二水災土石被沖刷到產業道路上，鄉公所請
    包商將土石暫時推放於路旁空地。」等語，於偵查中證稱：
    「72水災後食水嵙溪造成嚴重淤積，旁邊的道路也被豪雨沖
    毀，我們依據災害處理辦法發包給崇泰開發營造有限公司負
    責疏通食水嵙溪及搶通道路，疏通食水嵙溪時，所挖掘的土
    方放置在雙翠樂園上，因為它是公所的土地，但是因為土石
    過多，無法放置，所以才會放置在系爭土地上。」等語，及
    於本院另案（96年度易字第1748號）案件審理時證稱：「雙
    翠樂園堆置的土石主要是食水嵙溪及產業道路的土石，包括
    大南村、復盛村、崑山村。」、「（崇泰公司所清運的土石
    方，鄉公所有沒有把這些土石當作垃圾？）沒有，這些東西
    是可以標售的。」等語明確，亦經證人庚○○（時任職崇泰
    營造有限公司之工地主任）於本院另案（96年度易字第1748
    號）及本案審理時證述屬實，並有新社鄉公所發包給崇泰營
    造有限公司之工程採購契約影本1份附於偵查卷可參，顯見
    堆置在臺中縣新社鄉○○段大南小段30之8號土地上而為被
    告丁○○、乙○○、壬○○及丙○所清運之土石，係72水災
    由山區沖刷而下之自然土石，原非屬廢棄物清理法第2條第1
    項第1、2款所定之「一般廢棄物」、「事業廢棄物」，亦非
    屬所謂之「營建剩餘土石方」。而起訴意旨對於被告丁○○
    、乙○○、壬○○及丙○在上開地點清運之土石，及堆置在
    豐勢路二巷33號前約50公尺處之土石，並非屬廢棄物，原無
    異議，復未提出任何有關廢棄物認定之證據，嗣於本院審理
    時始由公訴檢察官聲請本院將卷附照片送請行政院環境保護
    署認定是否屬廢棄物？經該署函覆認上開二地點（即新社鄉
    ○○段大南小段30之8號土地上及豐勢路二巷33號前約50公
    尺處）所堆置之物，應屬營建工程剩餘土石方，有該署96年
    6 月7日環署廢字第0960037489號函附於本院卷可稽，然所
    謂「營建剩餘土石方」係指建築工程、公共工程及建築物拆
    除施工所產之泥、土、砂、石、磚瓦、混凝土塊等，此觀諸
    營建剩餘土石方處理方案之規定已明，而上開二地點之土石
    ，係72水災沖刷所造成之淤積土石，經清運後所堆置，已如
    前述，是行政院環境保護署僅依照片所為之上開認定，尚為
    本院所不採。
(三)、臺中縣東勢鎮○○路2巷33號前約600公尺處（即前方500公
    尺處左彎100公尺處）之空地所堆置之物，有似屬天花板用
    之矽酸鈣板，屬營建廢棄物，此有行政院環境保護署96年6
    月7日環署廢字第0960037489號函附於本院卷可按。公訴意
    旨認臺中縣東勢鎮○○路2巷33號前約600公尺處之空地所堆
    置之物，亦為被告甲○○、丁○○、乙○○、壬○○、丙○
    所清運傾倒，係以被告丁○○之供述為其唯一證據。惟按被
    告或共犯之自白，不得作為有罪判決之唯一證據，仍應調查
    其他必要之證據，以察其是否與事實相符，刑事訴訟法第
    156條第2項定有明文。雖被告丁○○於警詢時供稱：「因事
    後司機告訴我及東勢鎮○○路二巷33號前方500公尺處左彎
    100公尺處為堆土地方也有倒。」等語，於本院另案（96年
    度易字第1748號）案件審理時證稱：「因為那裏地勢低窪，
    所以就把東西丟在那。」等語；及證人戊○○警員於本院審
    理時亦證稱：「查獲當天丁○○先帶我去五十公尺處的地方
    ，後來在一週內他又主動到派出所說在六百公尺處也有倒，
    並帶我過去現場及拍照。」、「丁○○說是司機跟他說還有
    一個地點，堆放土石沒有講。」「是丁○○帶我去的，就只
    有他跟我這樣講。」等語，然被告丁○○縱有跟警員戊○○
    為上開陳述，此陳述亦係其聽聞而來，原屬「傳聞證據」，
    並無證據能力，故排除被告丁○○之上開供述後，原無任何
    證據足以證明臺中縣東勢鎮○○路2巷33號前方500公尺處左
    彎100公尺處之空地所堆置之物，亦為被告甲○○、丁○○
    、乙○○、壬○○、丙○所清運傾倒。復以，被告丁○○係
    在臺中縣新社鄉○○段大南小段30之8號土地上駕駛挖土機
    ，實際上負責載運之被告乙○○、壬○○及丙○則均供稱其
    載運堆置之地點為豐勢路二巷33號旁之空地，而未在上開豐
    勢路二巷33號前方500公尺處左彎100公尺處傾倒土石等語。
    且豐勢路二巷33號前方500公尺處向左彎之100公尺路徑，證
    人戊○○警員駕駛警用巡邏車進入後，因無空間可以迴轉，
    尚須用倒車之方式駛離，亦據證人戊○○於本院審理時證述
    明確，則被告乙○○、丙○所駕駛之營業曳引車及被告壬○○駕駛之營業大貨車，又如何能順利進入傾倒土石及駛離現
    場？另證人庚○○於本院審理時復證稱：「（當時從溪裏面
    清出來的東西，是否有如卷內照片所示的磁磚、石棉瓦等東
    西？）沒有。」等語，是依客觀事實顯現，該豐勢路二巷33
    號前方500 公尺處左彎100公尺處之物，應非被告甲○○、
    丁○○、乙○○、壬○○、丙○等人所清運傾倒。
(四)、基上說明，前開臺中縣新社鄉○○段大南小段30之8號土地
    上及豐勢路二巷33號前約50公尺所堆置之土石，應係72水災
    所沖刷之自然土石，自非屬廢棄物。而豐勢路二巷33號前方
    500公尺處左彎100公尺處之物，亦非被告甲○○、丁○○、
    乙○○、壬○○、丙○等人所清運傾倒。被告6人應無違反
    廢棄物清理法第46條第1項第4款之犯行。
五、綜上所述，被告6人之辯解應可採信，其等應無違反廢棄物
    清理法第46條第1項第4款之犯行。此外，復查無其他積極之
    證據足以證明被告6人有何公訴人所指之犯行，既不能證明
    被告等人犯罪，爰依法均為無罪判決之諭知。
據上論斷，應依刑事訴訟法第301條第1項，判決如主文。
本案經檢察官張桂芳到庭執行職務。
中　　華　　民　　國　　96　　年　　　9　　月　　20   日
　　　　　　　　　　刑事第八庭　 審判長法　官  林慧英
                                       法　官  陳慧珊
                                       法　官  簡源希
上為正本係照原本作成
如不服本判決，應於收送達後10日內向本院提出上訴書狀（應敘
述具體理由並附繕本）。
上訴書狀如未敘述理由，應於上訴期間屆滿後20日內補提理由書
於本院。
                                       書記官  張雅慧
中　　華　　民　　國　　96　　年　　　9　　月　　20   日
